【裁判字號】    98,抗,113
【裁判日期】    980609
【裁判案由】    拍賣抵押物
【裁判全文】
臺灣板橋地方法院民事裁定               98年度抗字第113號
抗  告  人  乙○○
相  對  人  台新國際商業銀行股份有限公司
法定代理人  甲○○
上列當事人間因拍賣抵押物事件，抗告人對於中華民國98年5 月
5 日本院98年度司拍字第583 號所為裁定提起抗告，本院裁定如
下：
    主  文
抗告駁回。
抗告程序費用由抗告人負擔。
    理  由
一、按扺押權人，於債權已屆清償期，而未受清償者，得聲請法
    院拍賣抵押物，就其賣得價金而受清償，民法第873 條定有
    明文。又上開法文規定，依民法第881 條之17及民法物權篇
    施行法第17條之規定，於民法物權篇修正施行即民國96年9
    月28日前所設定之最高限額抵押權準用之。次按聲請拍賣抵
    押物，原屬非訟事件，祇須其抵押權已經依法登記，並登記
    之清償期已屆滿而未受清償時，法院即應為許可拍賣抵押物
    之裁定；如對於此項法律關係有爭執時，亦應由有爭執之人
    另行提起訴訟，以求解決，不得僅依抗告程序聲明其爭執，
    並據為廢棄拍賣抵押物裁定之理由（最高法院51年10月8 日
    第5 次民刑庭總會會議決議(三)內容可資參照）。
二、本件抗告意旨略以：債務人許柏奕將系爭房屋設定最高限額
    抵押權予相對人時，該抵押權所擔保係該屋現在及將來所負
    最高限額內之票據、借據、墊款、保證、墊付保證金及其他
    一切債務。而抵押借款部分，抗告人均按月繳付本金利息，
    並無遲延或屆期未清償之情事，債權人不得以屆期未清償為
    由，訴請拍賣抵押物。又抗告人與債務人許柏奕於93年11月
    離婚，其積欠相對人信用卡債務係於94年間，自與抗告人無
    涉。況系爭房屋所有權於94年12月16日以出賣移轉予抗告人
    ，相對人自無權聲請裁定拍賣抵押之房屋，爰聲請廢棄原裁
    定等語。
三、本件相對人主張債務人許柏奕前於94年11月2 日以原審裁定
    附表所示不動產為向相對人所負債務之擔保，設定最高限額
    新臺幣（下同）3,360,000 元之抵押權，並依法登記在案；
    嗣債務人許柏奕於94年12月7 日將該抵押物之所有權移轉於
    抗告人，茲債務人許柏奕對相對人負債2,837,846 元，已屆
    清償期而未為清償等情，業據相對人於原審提出他項權利證
    明書、土地建築改良物抵押權設定契約書暨其他約定事項、
    借據、約定書、房屋貸款繳息記錄、不動產登記謄本等件為
    證，是原審據以准許相對人拍賣抵押物之聲請，即無不當。
    至本件抗告意旨雖以抗告人均按月繳付本金利息，並無遲延
    或屆期未清償之情事，債權人不得以屆期未清償為由，訴請
    拍賣抵押物。抗告人與訴外人許柏奕於93年11月離婚，其積
    欠相對人信用卡債務係於94年間，自與抗告人無涉。系爭房
    屋所有權於94年12月16日以出賣移轉予抗告人，相對人自無
    權聲請裁定拍賣抵押之房屋云云，請求廢棄原裁定。惟抵押
    物拍賣之聲請屬非訟事件，聲請法院僅得依據相對人提出之
    權利證明文件為形式上審查而為准駁與否之裁定，經准許之
    抵押物拍賣有強制執行法第4 條之執行力，但無實體法上之
    確定力及既判力，綜觀抗告人就抗告意旨所述爭執，抗告人
    倘對於其有無積欠債務、是否業已清償，以及對最高限額抵
    押權擔保範圍有所爭執，自應由其就此實體上之事項另行提
    起訴訟，以資解決，尚非本件非訟程序可得加以審究。是抗
    告意旨求為廢棄原裁定，為無理由，應予駁回。
四、據上論結，本件抗告為無理由，應依非訟事件法第21條第2
    項、第46條，民事訴訟法第495 條之1 第1 項、第449 條第
    1 項、第95條、第78條，裁定如主文。
中    華    民    國    98    年    6     月    9     日
                民事第二庭    審判長法  官  蕭胤瑮
                                    法  官  吳振富
                                    法  官  連育群
以上正本係照原本作成。
對於本裁定不得再抗告。
中    華    民    國    98    年    6     月    9     日
                                    書記官  溫婷雅


司法院資訊處製作；財團法人民間司法改革基金會備份。
